臺灣臺北地方法院民事判決　　　　　　　 95年度建字第123號
原　　　告　陽鼎實業股份有限公司
法定代理人　丙○○
訴訟代理人　甲○○
訴訟代理人　侯俊安律師
被　　　告　雅台企業有限公司
　　　　　　　　　　　　1樓
兼法定代理　丁○○
人
兼上列二人
共同訴訟代　乙○○　　住同上
理人
上列當事人間給付工程款等事件，本院於民國96年4 月23日言詞
辯論終結，判決如下：
    主      文
被告雅台企業有限公司、丁○○應連帶給付原告新台幣壹佰拾
壹萬肆仟伍佰貳拾陸元，及其中陸拾伍萬柒仟貳佰陸拾元部分
自民國九十五年五月十六日起至清償日止，按年息百分之二十計
算之利息。
被告雅台企業有限公司、丁○○、乙○○應連帶給付原告新台幣
陸佰萬元，及其中佰萬元部分自民國九十五年五月十六日起至
清償日止，按年息百分之二十計算之利息；並應自民國九十四年
十二月十三日起至清償日止，每日連帶給付原告新台幣肆佰壹拾
壹元。
原告其餘之訴駁回。
訴訟費用由被告雅台企業有限公司、丁○○連帶負擔百分之九，
被告雅台企業有限公司、丁○○、乙○○連帶負擔百分之四十一
，餘由原告負擔。
本判決第一項於原告以新台幣肆拾肆萬元為被告雅台企業有限公
司、丁○○供擔保後，得假執行；但被告雅台企業有限公司、丁○○如以新台幣壹佰拾壹萬肆仟伍佰貳拾陸元為原告預供擔保
後，得免為假執行。
本判決第二項於原告以新台幣貳佰萬元為被告雅台企業有限公司
、丁○○、乙○○供擔保後，得假執行；但被告雅台企業有限公
司、丁○○、乙○○如以新台幣陸佰萬元為原告預供擔保後，得
免為假執行。
原告其餘假執行之聲請駁回。
    事實及理由
壹、程序方面：
    按訴狀送達後，原告不得將原訴變更或追加他訴。但擴張或
    減縮應受判決事項之聲明者，不在此限。民事訴訟法第255
    條第1 項第3 款定有明文。本件原告起訴時，原請求被告
    等應連帶給付新台幣（下同）3,657,263 元，及自起訴狀繕
    本送達翌日起至清償日止，按年息20% 計算之利息。被告
    等應連帶給付懲罰性違約金3,657,263 元。被告等應自民
    國94年12月13日起至清償日止，每日連帶給付原告15,000元
    。嗣於起訴狀繕本送達後，於96年1 月18日具狀請求被告
    雅台企業有限公司（以下稱雅台公司）、丁○○應連帶給付
    原告1,314,526 元，及其中657,263 元部分自起訴狀繕本送
    達翌日即95年5 月16日起至清償日止，按年息20% 計算之利
    息。被告雅台公司、丁○○、乙○○應連帶給付原告600
    萬元，及其中300 萬元部分自起訴狀繕本送達翌日即95年5
    月16日起至清償日止，按年息20% 計算之利息，被告雅台
    公司、丁○○、乙○○應自94年12月13日起至清償日止，每
    日連帶給付原告15,000元。核其行為係屬應受判決事項聲明
    之減縮，依前開規定應予准許。
貳、實體方面：
一、原告起訴主張：
（一）關於工程合約部分：
    1.伊承攬被告雅台公司發包之「中科污水處理廠- 一期二階
      風管工程」，雙方簽訂工程合約，由被告丁○○為被告雅
      台公司之連帶保證人，並約定若被告雅台公司有違反該合
      約付款辦法之任何約定條款時，其應支付伊之延遲付款利
      息以年息20% 計算；雙方對該合約中任何1 條若有不履行
      或不完全履行情況時，均視同違約，違約者須賠償合約金
      額之懲罰性違約金予對方。而伊已施作完第1 期工程，依
      約可向被告雅台公司請求657,263 元之工程款，惟迭經催
      討，被告雅台公司、丁○○均置之不理，除上開工程款外
      ，被告雅台公司、丁○○尚須連帶給付合約金額之懲罰性
      違約金470 萬元予伊，此部分伊自願減至657,263 元。
（二）關於設備合約部分：
    1.伊出售被告雅台公司「中科污水處理廠- 池區風機設備」
      乙批，兩造並簽訂設備合約，由被告丁○○、乙○○為被
      告雅台公司之連帶保證人，貨款總價為300 萬元（含稅）
      ，雙方約定若被告雅台公司有違反該合約付款辦法之任何
      約定條款時，其應支付伊之延遲付款利息以年息20% 計算
      ；雙方對該合約中任何1 條若有不履行或不完全履行情況
      時，均視同違約，違約者須賠償合約金額之懲罰性違約金
      予對方。而被告雅台公司業於94年11月4 日通知伊生產該
      設備合約所約定之風機，伊並已全數生產完畢，被告雅台
      公司自應於94年12月4 日受領，但迭經伊催促出貨，被告
      雅台公司均置之不理，尚有貨款300 萬元未付，依約並應
      給付合約金額300 萬元之懲罰性違約金。
    2.依設備合約第12條約定，雙方約定之交貨期，被告雅台公
      司不得藉故推諉要求延期，如自約定交貨日起7 個日曆天
      內，其仍不接受交貨。則每延期1 日需支付該批貨款千分
      之五金額作為補貼伊因積壓該貨品所造成的利息損失。查
      約定交貨日為94年12月4 日，被告雅台公司屆期無故拒絕
      受領，依約自應與被告丁○○、乙○○連帶給付伊自94年
      12 月11 日起至清償日止，每日15,000元（3,000,000 ×
      0.005 ＝15,000）。爰依兩造間簽訂之工程合約、設備合
      約之法律關係提起本件訴訟等語。並聲明：被告雅台公
      司、丁○○應連帶給付原告1,314,526 元，及其中657,26
      3 元部分自起訴狀繕本送達翌日即95年5 月16日起至清償
      日止，按年息20% 計算之利息。被告雅台公司、丁○○
      、乙○○應連帶給付原告600 萬元，及其中300 萬元部分
      自起訴狀繕本送達翌日即95年5 月16日起至清償日止，按
      年息20% 計算之利息，被告雅台公司、丁○○、乙○○
      應自94年12月13日起至清償日止，每日連帶給付原告
      15,000元。願供擔保，請准宣告假執行。
二、被告等則略以：
（一）對於原告主張其已施作系爭工程合約之工程，並經被告雅
      台公司完成驗收，依約可向雅台公司請求657,263 元之工
      程款，雅台公司迄今仍未支付，且被告乙○○為系爭設備
      合約之連帶保證人部分，伊並無意見。
（二）依台中科學園區中華顧問工程有限公司施工規範，原告之
      施工圖需通過該公司審核通過後，始得製造，惟原告其餘
      風機之施工圖並未通過該公司之審核，就逕行製造其他風
      機，被告等自毋庸支付貨款。
（三）原告所提出之「風機電壓方向及通知製造日期確認說明書
      」，僅是請允豪工程有限公司（以下稱允豪公司）確認風
      機之電壓，被告雅台公司並未在上面簽名確認，亦未通知
      原告製造。被告雅台公司所受領之2 台編號為KB TRZDS-2
      50、KB TRZDS-315號風機屬兩造所簽訂系爭工程合約內容
      之一部分，與設備合約無關等語，資為抗辯。並聲明：
      原告之訴及假執行之聲請均駁回。如受不利判決，願供
      擔保請准宣告免為假執行。
三、本件不爭執事項：
（一）原告與被告雅台公司間簽訂系爭工程合約、設備合約，被
      告丁○○為該2 份合約之連帶保證人，被告乙○○則為設
      備合約之連帶保證人。
（二）關於工程合約部分，原告業已施作完成第1 期工程，被告
      雅台公司並完成驗收，尚積欠原告工程款657, 263元。
（三）被告雅台公司已受領原告所交付之編號KB TRZDS-250、KB
      TRZDS-315二台風機。
四、本件之爭點為：
（一）兩造間是否有約定原告關於系爭設備合約所約定風機之施
      工圖須依據中華顧問工程有限公司施工規範，經審核通過
      後始得製造風機？
（二）被告雅台公司是否已通知原告製造系爭設備合約中所約定
      之風機？
（三）原告就系爭設備合約中所約定之風機是否已製造完成？
五、本院得心證之理由：
（一）原告主張被告已通知伊製造系爭設備合約所約定之風機，
      並提出送貨單、照片為證（本院卷第183 、184 頁）。被
      告不爭執已受領前開2 台風機之事實，惟辯稱；該2 台風
      機屬工程合約內容之一部分，與系爭設備合約無關云云。
      惟查，參諸系爭工程合約附件之設備估價單（見本院卷第
      243 頁至第246 頁），其上僅列風機之安裝及拆裝工資，
      並不包含風機本身之價金，而系爭設備合約附件之採發項
      目明細（見本院卷第261 頁）第壹、三、6 與7 項之內容
      即為「KB TRZDS-250」、「KB TRZDS-315」，顯見系爭2
      台風機應屬系爭設備合約內容之一部分。被告辯稱：該2
      台風機屬工程合約內容之一部分云云，實不足採信。次查
      ，證人即將風機工程交由被告雅台公司承攬之允豪公司之
      工地主任戊○○雖證稱：「風機電壓方向及通知製造日期
      確認說明書」右下方「客戶確認簽字」欄上的名字是伊簽
      的沒有錯，因為當時伊是工地主任，原告要請伊確認風機
      的電壓，伊可以確認風機的電壓，因為如果出錯，東西會
      燒掉，所以伊才會在該說明書下方「電壓」的欄位上面註
      明相關的電壓，後來伊寫上電壓後傳真給原告，但原告的
      職員又打電話給伊，要伊簽名，伊問他說為什麼要簽名，
      他們說簽名的目的是要確認電壓沒有錯，所以伊才會在上
      面簽名後又回傳給原告等語（見本院卷第213 頁反面、第
      214 頁正面），然縱使證人戊○○於該「風機電壓方向及
      通知製造日期確認說明書」上簽名後回傳並非通知原告製
      造風機，惟衡諸常情，若非被告雅台公司在證人戊○○確
      認風機電壓之前，即已通知原告製造系爭設備合約所約定
      之風機，原告應無請證人戊○○就風機電壓一一確認之必
      要，被告雅台公司亦無願意受領前開2 台風機之理，是原
      告主張被告雅台公司已通知伊製造系爭設備合約所約定之
      風機乙節，堪信為真實。
（二）原告主張其就設備合約中約定之風機業已製造完成乙節，
      業據其提出風機之照片為證（見本院卷第109 頁至第124
      頁、第125 頁至第159 頁），其上所顯示風機之規格、風
      量、靜壓、馬力、數量等，均與證人戊○○註記風機電壓
      後回傳予原告之「風機電壓方向及通知製造日期確認說明
      書」上所載相符，足認原告確已製造完成。被告自承已受
      領其中編號KB TRZDS-250、KB TRZDS-315之風機2 台，惟
      答辯稱：依台中科學園區中華顧問工程有限公司施工規範
      ，原告之施工圖需通過該公司審核通過後，始得製造，惟
      原告其餘風機之施工圖並未通過該公司之審核，就逕行製
      造其他風機云云，並提出施工規範1 份為證（見本院卷第
      26頁至第45頁），惟遍觀系爭設備合約及附件圖說之內容
      ，並無關於原告之施工圖需通過中華顧問工程有限公司審
      核通過後，始得製造風機之約定。另證人戊○○雖證稱：
      原告之施工圖因為多次送審，只有1 份施工圖通過審核，
      所以前開2 台風機才會進場云云，惟若原告與被告雅台公
      司確約定原告須俟施工圖通過中華顧問工程有限公司審核
      通過後，始得製造風機，而原告僅有前開2 台風機之施工
      圖通過審核，則證人戊○○應只需在「風機電壓方向及通
      知製造日期確認說明書」上就前開2 台風機確認電壓即可
      ，而無連其他風機一併註明電壓之必要。況允豪公司並非
      系爭設備合約之當事人，證人戊○○亦證稱：「風機電壓
      方向及通知製造日期確認說明書」注意事項之內容是原告
      、被告之事情，與伊無關等語（見本院卷第214 頁），顯
      見證人戊○○就原告與被告雅台公司間關於系爭設備合約
      之約定內容並不明瞭，其前開證詞並不足以證明於簽訂系
      爭設備合約時，兩造確合意原告之施工圖需通過中華顧問
      工程有限公司審核通過後，始得製造風機。而被告就此復
      未能另提出其他事證以實其說，其前開答辯實難以採信。
（三）綜上所述，原告主張就系爭工程合約部分，其業已施作完
      畢第1 期工程，被告雅台公司尚積欠工程款657,263 元，
      且因被告雅台公司有未依約給付工程款之違約情事，依系
      爭工程合約第11條之約定，應賠償合約金額之懲罰性違約
      金657,263 元，被告丁○○為連帶保證人，應負連帶給付
      之責；就系爭設備合約部分，其業已依被告雅台公司之通
      知而製造完畢，被告雅台公司尚積欠其300 萬元之貨款，
      且因被告雅台公司有拒絕受領之違約情事，依系爭設備合
      約第11條之約定，應賠償合約金額之懲罰性違約金300 萬
      元，被告丁○○、乙○○為連帶保證人，應負連帶給付之
      責，洵屬有據。至原告請求被告等應自94年12月13日起至
      清償日止，按日連帶給付原告15,000元部分，按約定之違
      約金過高者，法院得酌減至相當之數額，民法第252 條定
      有明文。本件系爭設備合約第12條係約定如自約定交貨日
      起7 個日曆天內被告仍不接受交貨，每延期1 日需支付原
      告貨款千分之5 金額做為補貼原告因積壓該貨品所造成之
      利息損失，此約定應屬賠償額預定性違約金，而兩造關於
      此貨款千分之5 金額之約定既係用以補貼原告因積壓該貨
      品所造成之利息損失，依我國金融機構近年來存、放款利
      率低靡之情況，本院認以每日千分之5 計算實屬過高，依
      民法第203 條之規定，按週年利率5%計算原告之利息損失
      ，即為已足，故被告等每日應連帶給付之補貼金額為411
      元（計算式：3,000,000 ×5%÷365 ＝411 ，元以下4 捨
      5 入），逾此部分之請求則屬無據。
六、從而，原告依兩造間簽訂之系爭工程合約、設備合約之法律
    關係，請求被告雅台公司、丁○○應連帶給付1,314,526 元
    ，及其中657,263 元部分自起訴狀繕本送達翌日即95年5 月
    16日起至清償日止，按年息20% 計算之利息；被告雅台公司
    、丁○○、乙○○應連帶給付600 萬元，及其中300 萬元部
    分自起訴狀繕本送達翌日即95年5 月16日起至清償日止，按
    年息20% 計算之利息，並應自94年12月13日起至清償日止，
    每日連帶給付原告411 元，為有理由，應予准許。逾此部分
    之請求為無理由，應予駁回。
七、本件事證已臻明確，兩造其餘攻擊防禦方法及陳述主張，對
    於判決結果不生影響，爰不逐一論述，附此敘明。
八、兩造均陳明願供擔保，聲請宣告假執行及免為假執行，就原
    告勝訴部分均核無不合，爰分別酌定相當擔保金額准許之。
    至原告敗訴部分，其訴既經駁回，假執行之聲請亦失所附麗
    ，應併予駁回之。
九、訴訟費用負擔之依據：民事訴訟法第79條、第85條第1 項後
    段、第2項。
中　　華　　民　　國　　96　　年　　5 　　月　　7 　　日
                  民事第一庭法　官　蔡和憲
以上正本係照原本作成。
如對本判決上訴，須於判決送達後20日內向本院提出上訴狀。
中　　華　　民　　國　　96　　年　　5 　　月　　7 　　日
                            書記官  吳文雄
